臺灣臺南地方法院臺南簡易庭民事判決
109年度南小字第1739號
原      告  蔡振輝
被      告  張乃文

上列當事人間請求侵權行為損害賠償事件，本院於民國110年2月
5日言詞辯論終結，判決如下：
　　主　  　文
原告之訴及假執行之聲請均駁回。
訴訟費用新臺幣壹仟元由原告負擔。
    事實及理由
一、原告主張：被告於民國106年9月8日上午11時37分許，在臺
    南市○○區○段000號富立大樓（下稱系爭大樓）附設蒸氣室門
    口，因聽聞被告配偶高聲喊叫其遭原告性騷擾，竟基於妨害
    秘密之犯意，持以透明塑膠袋包裹之手機，攝錄在蒸氣室內
    僅著短褲之原告。訴外人即被告配偶於臺灣臺南地方檢察署
    108年度他字第4445號竊盜、108年度他字第6060號妨害自由
    等案件（下合稱另案）開庭時，既表示被告聽力有問題，被
    告理應無法於系爭大樓密閉蒸氣室隔壁男性更衣室內聽到蒸
    氣室內其配偶之喊叫聲，且從手機攝錄鏡頭被塑膠袋包覆及
    卷內資料觀之，在在顯示被告所為之攝錄行為係屬預謀。被
    告上開行為已然侵害原告之隱私權，爰依侵權行為之法律關
    係，請求被告賠償其所受非財產上損害新臺幣（下同）10萬
    元等語。並聲明：㈠被告應給付原告10萬元。㈡願供擔保請准
    宣告假執行。
二、被告則以：渠雖然有重聽，但當天妻子喊叫非常大聲，才會
    於聽聞妻子喊叫聲後，持手機攝影蒐證，原告所述並不實在
    等語置辯。並聲明：原告之訴及假執行之聲請均駁回。
三、得心證之理由
　㈠按「因故意或過失，不法侵害他人之權利者，負損害賠償責
    任」、「不法侵害他人之身體、健康、名譽、自由、信用、
    隱私、貞操，或不法侵害其他人格法益而情節重大者，被害
    人雖非財產上之損害，亦得請求賠償相當之損害」，民法第
    184條第1項前段、第195條第1項前段固然分別定有明文。「
    司法院大法官會議釋字第603號解釋謂：『維護人性尊嚴與尊
    重人格自由發展，乃自由民主憲政秩序之核心價值。隱私權
    雖非憲法明文列舉之權利，惟基於人性尊嚴與個人主體性之
    維護及人格發展之完整，並為保障個人生活私密領域免於他
    人侵擾及個人資料之自主控制，隱私權乃為不可或缺之基本
    權利，而受憲法第二十二條所保障（本院釋字第585號解釋
    參照）』，此項意旨基本上可用於說明侵權行為法上隱私權
    的理念、概念及保護範圍，即私法上的隱私權係基於人格尊
    嚴、個人之主體性及人格發展所必要，乃人格權之一種，並
    為民法第195條所明定，旨在保障個人在其私領域的自主，
    即個人得自主決定其私生活的形成，不受他人侵擾，及對個
    人資料自主控制，其侵害類型向分為：⑴私生活的侵入⑵私事
    的公開⑶資訊自主的侵害。惟人群共處，營社會生活，應受
    保護之隱私必須有所界限，即對隱私須有合理期待。合理期
    待之提出，旨在據以認定是否構成對隱私的侵害，應考量發
    生地點、相關題材、事務加以認定」（參照臺灣高等法院98
    年度上字第108號民事判決）。又「他人之私密領域及個人
    資料自主，在公共場域亦有可能受到干擾，而超出可容忍之
    範圍，該干擾行為亦有加以限制之必要。……是個人縱於公共
    場域中，亦應享有依社會通念得不受他人持續注視、監看、
    監聽、接近等侵擾之私人活動領域及個人資料自主，而受法
    律所保護。惟在公共場域中個人所得主張不受此等侵擾之自
    由，以得合理期待於他人者為限，亦即不僅其不受侵擾之期
    待已表現於外，且該期待須依社會通念認為合理者」（司法
    院大法官會議釋字第689號解釋理由書參照）。又「侵權行
    為之成立，須行為人因故意過失不法侵害他人權利，亦即行
    為人須具備歸責性、違法性，並不法行為與損害間有因果關
    係，始能成立，且主張侵權行為損害賠償請求權之人，對於
    侵權行為之成立要件應負舉證責任」（最高法院100年度台
    上字第328號民事判決可資參照）。
　㈡原告主張：其於106年9月8日上午11時37分許在系爭大樓蒸氣
    室內活動，卻遭被告預謀以手機攝錄，其隱私權業已受侵害
    云云。經本院於言詞辯論程序當庭勘驗被告所提錄影光碟，
    可知被告確有於前揭時地對原告拍攝錄影，然系爭大樓蒸氣
    室對於系爭大樓所有住戶而言，係屬其等共用之公共空間，
    應得任意出入使用，故對系爭大樓所有住戶及兩造而言，自
    屬公共場域無疑，依社會通念，尚難認原告得以合理期待其
    身處系爭大樓蒸氣室時之狀態不被他人所聞見。復參以勘驗
    結果，斯時兩造已發生衝突，被告持手機攝影保存證據，衡
    諸常情並非過當，且手機拍攝畫面未涉及原告敏感、私密而
    有侵害原告隱私權之情形，是被告既非擅自侵入原告個人控
    制管領之私領域範圍，原告復未提出其他事證以實其說，本
    院尚難遽認原告之隱私權受有侵害，故其主張被告應負侵權
    行為損害賠償責任，洵屬無據。
　㈢原告雖又稱：被告重聽，不可能會在隔壁盥洗室內聽到其配
    偶之呼救聲，且被告當時在正洗澡，事發突然，不可能來得
    及穿好衣物，並持塑膠袋包裹好之手機出現，被告所為顯屬
    預謀行為等語。惟被告罹有重聽疾患，與完全喪失聽力之情
    形有別，重聽患者尚有殘餘的聽力，能接受外界環境的聲音
    及語言，故被告是否得自隔壁盥洗室內聽聞呼叫聲，仍需視
    當時環境、配偶聲音分貝等具體情狀綜合判斷，不能僅因被
    告重聽即率認不可能聽到呼救聲。原告固另以被告於事發當
    時不可能及時穿戴衣物、以塑膠袋包裹手機，並進行攝錄行
    為為由，認為被告事先早有預謀云云，惟此同係出於原告單
    方面所為推測，原告就此未能提出充分之證據資料供本院審
    究，自難逕為其有利之認定。
四、「訴訟費用，由敗訴之當事人負擔」、「法院為（小額）訴
    訟費用之裁判時，應確定其費用額」，民事訴訟法第78條及
    第436條之19第1項分別定有明文。經核本件訴訟費用額確定
    為1,000元（即第一審裁判費），應由敗訴之原告負擔。
五、據上論結，原告之訴為無理由，依民事訴訟法第436條之23
    、第436條第2項、第78條、第436條之19第1項，判決如主文
    。
中　　華　　民　　國　　110 　年　　2 　　月　　26　　日
      臺灣臺南地方法院臺南簡易庭  法  官  陳谷鴻
以上正本證明與原本無異。   
如不服本判決，應於送達後20日內，向本院提出上訴狀並表明上
訴理由，如於本判決宣示後送達前提起上訴者，應於判決送達後
20日內補提上訴理由書（須附繕本）。
對於小額程序之第一審判決之上訴，非以其違背法令之理由，不
得為之。上訴狀內應記載表明㈠原判決所違背之法令及其具體內
容。㈡依訴訟資料可認為原判決有違背法令之具體事實者。
中　　華　　民　　國　　110 　年　　2 　　月　　26　　日
                                  書記官  曾盈靜